臺灣高等法院民事判決
                                    106年度家上字第324號
上  訴  人  Ａ０１
訴訟代理人  張馨月律師
被  上訴人  Ａ０２   

訴訟代理人  鄧又輔律師
            程光儀律師
複 代理 人  張琇惠律師
上列當事人間請求離婚等事件，上訴人對於中華民國106年11月1
日臺灣新竹地方法院105年度婚字第290號、106年度婚字第9號第
一審判決提起上訴，本院於107年8月8日言詞辯論終結，判決如
下：
    主  文
上訴駁回。
第二審訴訟費用由上訴人負擔。
    事實及理由
一、上訴人主張：兩造於民國00年0月0日結婚，並育有2名未成
    年子女○○○（00年00月00日出生）及○○○（00年0月00日出生
    ）。伊於99年5月間發現被上訴人使用網路攝影機上色情聊
    天室、暴露下體給網友觀看、互相交換猥褻照片並進行網路
    虛擬性愛，伊立即向被上訴人表示無法認同及接受，被上訴
    人雖口頭承諾不會再犯，卻於102年12月間經伊發現被上訴
    人之平板電腦相簿充斥女性裸照，並與暱稱Sandra之網友互
    傳私密處之不雅照片。伊對被上訴人上開行為深感痛苦，而
    與被上訴人簽立離婚協議書，嗣因被上訴人反悔並簽立切結
    書保證不再有類似之不當行為，伊始同意再給被上訴人機會
    。詎被上訴人仍未停止不當網路交友行為，甚於104、105年
    間與女性網友互傳曖昧訊息及電子郵件，違背切結書之承諾
    ，致伊身心俱疲，深怕其染有性病，而對夫妻房事處於恐懼
    中。又被上訴人情緒反覆，經常無故離家，105年8月18日被
    上訴人無故離家返家後，即以言語刺激伊，與伊發生爭執，
    將伊壓制在地，伊因心生畏懼，奮力掙脫後逃至廚房持水果
    刀防備，被上訴人聲請保護令，使伊再度受到傷害，致不堪
    繼續與被上訴人共同生活。兩造已分居2年多，夫妻間相互
    尊重、誠摯和諧相處之基礎不復存在，婚姻存有不可回復之
    重大瑕疵，該瑕疵係可歸責於被上訴人。另○○○、○○○自出生
    迄今均由伊日夜照顧，而被上訴人流連色情網站並沉溺網路
    虛擬性愛之癖好，恐對未成年子女有不良之影響，○○○、○○○
    之權利義務之行使或負擔，應由伊單獨任之。而○○○尚年幼
    ，抗拒至被上訴人處過夜，請酌定與被上訴人會面交往時，
    能採循序漸進之方式；○○○經醫師診斷為特發性性早熟，經
    醫師懷疑其過早接觸色情影片，對其身心發展有不良之影響
    ，請酌定與被上訴人會面交往時，限制被上訴人不得給予未
    成年子女具色情影片或照片之電腦、手機等商品等語。爰依
    民法第1052條第1項第3款及同條第2項規定，求為：先位聲
    明：
    ㈠准兩造離婚。
    ㈡○○○、○○○權利義務之行使及負擔，均由上訴人任之。
    ㈢被上訴人應自離婚判決確定之日起，至兩造所生未成年子
      女成年之日止，按月於每月10日各給付扶養費用新臺幣（
      下同）2萬元予伊。如遲誤一期支付者，其後之期間視為
      亦已到期。備位聲明：
    ㈠○○○、○○○權利義務之行使及負擔由兩造共同任之，由伊擔
      任主要照顧者，並與伊同住。除有關○○○、○○○移民、訂（
      結）婚、出養之事項須由兩造共同決定之外，其餘事項均
      由上訴人單獨決定。
    ㈡被上訴人應自本離婚判決確定之日起，至兩造所生未成年
      子女成年之日止，按月於每月10日各給付扶養費用2萬元
      予伊。如遲誤一期支付者，其後之期間視為亦已到期之判
      決。
二、被上訴人則以：上訴人所提原證2、3、4、7號為其無故侵入
    伊之電腦或手機所取得之證據，已嚴重侵害伊之人格權、隱
    私權，應無證據能力。又上訴人指摘伊於99年5月、100年10
    月、102年12月間有不當上網結識女性網友云云，惟102年12
    月簽立離婚協議書後，經伊誠心坦承錯誤，終獲上訴人原諒
    ，兩造並互相包容、讓步，共同為維繫婚姻及家庭圓滿而努
    力，上訴人不得再以簽立離婚協議書前所發生之事，遽為主
    張其受有不堪同居之虐待。且伊嗣後並未再有任何不當之網
    路交友行為，上訴人所提上開證物除欠缺證據能力外，其內
    容至多僅能顯示伊與網友為單純之聊天，並無逾矩，上訴人
    指稱伊仍持續與女性網友互傳曖昧訊息、相約見面等，實屬
    誤會。伊雖於兩造105年8月18日爭執後，聲請保護令，然係
    因上訴人於爭吵時出現情緒激烈、持刀威脅等行為，伊憂心
    影響未成年子女而為聲請，嗣觀未成年子女並無危險，且考
    量多年夫妻情誼，旋撤回保護令之聲請，足見伊仍冀望夫妻
    重歸於好；兩造於分居初期互動良好，互相關心，直至原法
    院核發保護令後，上訴人不甘，單方喪失維持婚姻之意欲，
    惟伊聲請保護令乃合法行使權利，兩造因家暴事件導致分居
    至今等情，非可歸責於伊。上訴人指摘伊之行為，多屬生活
    摩擦，實可循理性溝通方式予以化解，並未存有難以維持婚
    姻之重大事由，上訴人依民法第1052條第1項第3款、同條第
    2項規定請求離婚，應無理由。另兩造均無不適任照顧未成
    年子女之處，並以親職聯絡簿之方式相互溝通，顯見兩造尚
    稱友善合作父母，且均扮演同等重要之角色，是○○○、○○○權
    利義務之行使及負擔，應由兩造共同任之。又上訴人心中尚
    有怨氣，對伊有不實指摘，並影射伊提供色情影片予未成年
    子女觀看，恐非友善父母之行為，應由伊擔任主要照顧者較
    為妥適。兩方之會面交往空間應比例相近，以維繫未成年子
    女與雙方之深厚親情等語，資為抗辯（被上訴人於原審所提
    反請求酌定未成年子女之權利義務之行使與負擔由其單獨任
    之，並請求上訴人按月給付未成年子女扶養費之部分，原審
    為其敗訴之判決，未據聲明不服，不予贅述）。
三、原審駁回上訴人之訴，並酌定於兩造回復共同生活前，○○○
    、○○○之權利義務行使或負擔由兩造共同任之，並由上訴人
    為日常生活之主要照顧者，有關2名未成年子女之戶籍、就
    學、辦理護照及證件、出國等事項由兩造共同決定，其餘事
    項由上訴人單獨任之，但應通知被上訴人；被上訴人得依原
    判決附表所示之方式及時間與○○○、○○○會面交往；被上訴人
    應自本案判決確定之日起至兩造回復共同生活前，分別至○○
    ○、○○○成年前1日止，按月（排除暑假7月）於每月10日前給
    付上訴人關於○○○、○○○扶養費各1萬元。並自原判決確定時
    起，如1期未履行，其後之12期（含遲誤當期）視為亦已到
    期。上訴人不服，提起上訴，並聲明：
    ㈠原判決廢棄。
    ㈡上開廢棄部分，⑴准上訴人與被上訴人離婚；⑵兩造所生未
      成年子女○○○、○○○權利義務之行使及負擔，均由上訴人單
      獨任之；⑶被上訴人應自本離婚判決確定之日起，至兩造
      所生未成年子女成年之日止，按月於每月10日各給付扶養
      費用2萬元予上訴人，如遲誤一期支付者，其後之期間視
      為亦已到期。被上訴人答辯聲明：上訴駁回。
四、兩造不爭執事項：
    ㈠兩造於00年0月00日結婚，並育有未成年子女○○○、○○○，有
      戶籍謄本附卷可稽（見原審卷一第14頁）。
    ㈡兩造自105年8月底起，分居迄今。
五、上訴人主張：被上訴人於婚姻關係存續期間，沉溺瀏覽色情
    網站、與網友有不當之往來互動，且時常無故離家，屢次違
    背承諾，致伊身心受極大痛苦，不堪為共同生活，且兩造維
    持婚姻之基礎已不復存在，無復合可能，且係可歸責於被上
    訴人，爰依民法第1052條第1項第3款及同條第2項規定，請
    求判准兩造離婚，並由伊單獨行使或負擔未成年子女之權利
    義務，被上訴人按月給付伊未成年子女扶養費各2萬元等語
    ，惟為被上訴人所否認，並以前詞置辯。是本件之爭點為：
    ㈠上訴人訴請離婚有無理由？㈡對於未成年子女權利義務之行
      使、扶養費該如何酌定？茲分述如下。
六、關於離婚部分：
（一）按夫妻之一方因受他方不堪同居之虐待者，他方得向法院
      請求判決離婚；有民法第1052條第1項以外之重大事由，
      難以維持婚姻者，夫妻之一方得請求離婚。但其事由應由
      夫妻之一方負責者，僅他方得請求離婚，此觀民法第1052
      條第1項第3款、第2項規定即明。次按「民法第一千零五
      十二條第三款所謂不堪同居之虐待，係指予以身體上或精
      神上不可忍受之痛苦，致不堪繼續同居者而言，如非客觀
      的已達於此程度，不容夫妻之一方，以主觀之見解，任意
      請求與他方離婚」、「現行民法雖未規定對於第一千零五
      十二條第一項第三款夫妻之一方受他方不堪同居之虐待之
      情形，有請求權之一方於事後宥恕者，不得請求離婚。惟
      被虐待者事後若已宥恕他方，則其婚姻共同生活已非不可
      期待，應認虐待尚未達於不堪同居之程度，被虐待者自不
      得再以此虐待事由請求離婚」、「是否有難以維持婚姻之
      重大事由，判斷標準為婚姻是否已生破綻而無回復之希望
      ，此不可由原告已喪失維持婚姻意欲之主觀面加以認定，
      而應依客觀的標準，即難以維持婚姻之事實，是否已達於
      倘處於同一境況，任何人均將喪失維持婚姻希望之程度以
      決之」（最高法院34年上字第3968號判例意旨、85年度台
      上字第1679號、87年度台上字第1304號判決意旨參照）。
（二）上訴人主張：伊於99年5月間發現被上訴人使用網路攝影
      機上色情聊天室，有不當上網結識女性網友之行為，對2
      位女兒有不良影響等語，並提出其自被上訴人電腦或手機
      擷取之資訊作為證據；被上訴人固不否認曾在網路上與女
      性友人為不當對話及照片，惟辯稱：上開證據有侵害其隱
      私之虞，應無證據能力，且伊已誠心向上訴人坦承錯誤，
      獲上訴人原諒等語。經查，夫妻於婚姻關係存續中，有維
      護婚姻純潔之義務，而上訴人係因被上訴人之不當網路交
      友行為，為維護兩造婚姻，始自被上訴人電腦或手機擷取
      資訊作為證據，並非無故侵害被上訴人之隱私權，應認上
      訴人所提上開資料，可作為認定事實之證據資料。次查，
      ⑴被上訴人傳送予他人之問候、色情簡訊，時間均為100年
      10月至12月間，有上訴人提出之上開資料可稽（見原審卷
      一第16頁）；⑵上訴人自陳其係於102年12月間發現被上訴
      人與名為Sandra之女性友人互傳私密處之不雅照片（見原
      審卷一第4頁），且上訴人於104年5月間與Sandra之配偶
      對話時亦陳稱：「…其實是兩年前的事了，後來都沒有連
      絡了，他們兩個應該也沒有再連絡了，我想他們只是一時
      糊塗。…他們都沒碰面，只有十多年前認識時才有碰面，
      那是婚前的事，所以也就算了」等語（見原審卷一第24頁
      ），足見被上訴人與Sandra間互傳私密處之不雅照片之行
      為，係在102年5月間，均係在102年12月份之前。至上訴
      人主張被上訴人發訊息予名為恰里之人，查係在101年12
      月至103年6月間，而恰里未為任何回應（見原審卷一第25
      至27頁），是依上訴人所提之證據資料，僅能認定被上訴
      人於100年至102年12月之間，有上述不當網路交友行為。
      而上訴人於102年12月間發現後，兩造於102年12月25日簽
      署切結書（見原審卷一第22頁），該切結書記載：「為維
      持婚姻長久，顧全家庭和諧，特立此切結書以茲證明。甲
      方（即被上訴人）不得有不忠於婚姻之事實，不得與其他
      女性友人有超越純友誼之關係…如再違反…甲方再次因行為
      不檢而有不正確價值觀道德觀之行為，即同意離婚…」等
      語，有切結書可稽（見原審卷一第22頁），足見兩造係就
      被上訴人之上開行為，為繼續維持婚姻關係及尋求彼此間
      相處之道，堪認上訴人已原諒被上訴人上開不當行為，被
      上訴人承諾不再為不當行為，且兩造於簽署切結書後，繼
      續同住共同生活，益證上訴人已宥恕被上訴人之上開不當
      行為。揆之前揭說明，上訴人主張被上訴人上開不當行為
      ，已造成兩造不能繼續共同生活，上訴人受有不堪同居虐
      待之情事，及被上訴人之不當行為對未成年子女有不良影
      響等情，尚無足取。至上訴人主張被上訴人於簽署切結書
      保證後，仍於交友網站與其他女性互動一節，自上訴人提
      出之電子郵件首頁、交友網站首頁（見原審卷一第28至30
      頁）觀之，僅能認被上訴人曾於交友網站登錄資料，無從
      據以認定被上訴人有違反切結書內容之不當行為。是上訴
      人以上開事由，請求離婚，核屬無據。
（三）上訴人主張被上訴人稍有不順即遷怒於伊及小孩，並曾以
      不堪入耳之言語怒罵伊，致伊不堪繼續同居等語，惟為被
      上訴人所否認，並以前詞置辯。經查：兩造長女○○○於社
      工訪視時陳稱：「爸爸媽媽不常吵架，他們會聊天…」等
      語，有社團法人世界和平會之訪視報告（下稱訪視報告）
      可稽（見原審卷一第115頁），且本件程序監理人於調查
      後，認：「…于兩位子女眼中皆認為兩位父母平常很少吵
      架」，有程序監理人調查報告足參（見原審卷二第22頁）
      ，此外，上訴人並未舉證證明被上訴人有其所指之上述行
      為，是其此部分主張，難認可採。
（四）上訴人主張被上訴人常離家數日，對妻女漠不關心等情，
      亦為被上訴人所否認。經查上訴人所提「露營咖」群組對
      話之內容（見原審卷一第42頁），不足以推論被上訴人有
      常離家數日，對妻女漠不關心之情事。且依兩造之女○○○
      、○○○於程序監理人調查時之陳述，可知被上訴人會為女
      兒洗澡、洗衣服及整理家務，陪同就醫、往返之接送、使
      子女就寢、早晨喚醒、教導禮貌、宗教、文化、社會等之
      教育，即兩造各在照顧子女上投注不同之心力，為分工合
      作之父母（見原審卷二第28、30頁），顯見被上訴人並無
      上訴人所指之情事。又被上訴人於上訴人105年8月底離家
      後，仍長期與○○○、○○○會面交往，並自105年11月間起負
      擔2女之扶養費每月2萬元，為兩造所不爭執，堪認被上訴
      人於兩造分居期間，仍有盡其家庭責任。是上訴人上開主
      張亦無足取。
（五）上訴人主張被上訴人藉詞聲請保護令，致其精神上痛苦不
      堪等語；被上訴人則辯稱：伊聲請保護令，係因上訴人於
      爭吵時出現情緒激烈，持刀威脅所致，嗣已撤回聲請等語
      。經查：兩造於105年8月18日發生口角，上訴人自承其曾
      打被上訴人巴掌（見原審卷一第112頁），並有拿水果刀
      與被上訴人抗衡（見原審卷一第7頁）等情，則被上訴人
      聲請保護令，堪認係屬合法行使其權利，難認有可歸責之
      事由，不能認上訴此部分主張為可取。且兩造因上開衝突
      分居後，原法院核發暫時保護令前，上訴人曾傳送「…你
      知道我心軟，如果這次沒有你家人叫你去報案再來錄音，
      其實已經沒事了」、「要好好照顧自己，晚餐不能天天這
      麼晚吃，而且吃好一點」、「請你先好好照顧身體，我很
      急著要把房子弄好，弄好再告訴你…」、「明天晚上我們
      會去吃史迪克」、「看你要不要一起吃，七點，可能改春
      水堂，因為他們喉嚨不舒服不要吃炸的」等內容之訊息予
      被上訴人（見原審卷一第37至38頁）；並表示：「因為他
      八月多發生事情時，我一心期待他回來，但是他去找媽媽
      ，他媽媽叫他去報家暴…」等語（見原審卷一第71頁）、
      「…我有去整理新竹市那裡的房子，想說我們可以搬到新
      竹市，四個人住在一起，但他提保護令，我想我們的感情
      應該回不去，搬到新竹市的念頭也就作罷…」等語（見原
      審卷一第112、113頁）。是兩造於分居初期之互動尚佳，
      仍可和睦溝通，上訴人並曾有回復共同生活之計劃，足認
      上訴人於兩造婚姻生活中，並未受被上訴人不堪同居之虐
      待，難認上訴人此部分之主張為可取。
（六）上訴人又主張被上訴人與他人有逾越男女正常分際之往來
      ，且於兩造爭吵離家後，未思及如何回復共同生活，竟設
      局錄音，製造假證據聲請保護令，任令彼此間之嫌隙繼續
      擴大，致夫妻情愛喪失殆盡，難以繼續維繫婚姻生活，而
      有離婚事由等情。惟查，被上訴人前述不當網路交友行為
      ，業經上訴人宥恕，兩造並繼續共同生活，且被上訴人並
      無上訴人所指稍有不順即遷怒妻女，及對妻女漠不關心之
      事實，又被上訴人聲請保護令，並無可歸責之事由，均已
      如前述，自亦不構成兩造婚姻破綻之重大事由。又兩造於
      被上訴人聲請保護令前，婚姻生活雖偶有爭執，惟仍能互
      相關懷，維持夫妻間之互動，嗣因105年8月18日發生口角
      ，上訴人持刀抗衡，被上訴人聲請保護令，始爭吵頻繁，
      致相互提起離婚訴訟，此由上訴人陳稱：「如果這次沒有
      你家人叫你去報案再來錄音，其實已經沒事了」等語（見
      原審卷一第112、113頁），可知上訴人訴請離婚，實係肇
      因於被上訴人聲請保護令所致，惟兩造105年8月18日之口
      角，起因於在討論被上訴人未先告知上訴人即參加大學社
      團聚會，而於口角中又提起被上訴人過往網路不當交友之
      事，爭執益烈，上訴人竟持刀抗衡所致，上訴人顯難辭其
      咎。況被上訴人嗣後為挽回兩造婚姻已撤回保護令及離婚
      之請求，並於本件訴訟過程中，積極參加諮商，亦配合上
      訴人之要求，依原法院105年度家暫字第48號暫時處分裁
      定方式與2名女兒會面交往，顯見被上訴人願意為婚姻關
      係和睦而努力。綜合上情，衡諸一般人之通常生活經驗，
      被上訴人維持婚姻之意願極強，並藉助專業諮商，期待與
      上訴人溝通並回復共同生活等情事，倘上訴人能解開保護
      令之心結，與被上訴人進行良性溝通，並顧及2名女兒對
      完整家庭之需求，則兩造之夫妻感情仍有修補復合之可能
      ，客觀上尚未達於倘處於同一境況，任何人均將喪失維持
      婚姻意欲之程度，自無難以維持婚姻之重大事由。
（七）基上，難認上訴人有受被上訴人不堪同居虐待之情事，兩
      造婚姻在客觀上亦未達任何人均認無法維持之程度，則上
      訴人依民法第1052條第1項第3款、第2項之規定，請求判
      決離婚，核屬無據。
七、關於對未成年子女權利義務之行使部分：
（一）按父母不繼續共同生活達6個月以上時，關於未成年子女
      權利義務之行使或負擔，準用第1055條、第1055條之1及
      第1055條之2之規定。又夫妻離婚者，對於未成年子女權
      利義務之行使或負擔，依協議由一方或雙方共同任之。未
      為協議或協議不成者，法院得依夫妻之一方、主管機關、
      社會福利機構或其他利害關係人之請求或依職權酌定之。
      前三項情形，法院得依請求或依職權，為子女之利益酌定
      權利義務行使負擔之內容及方法。民法第1089條之1、第1
      055條第1項、第4項分別定有明文。次按法院為前條裁判
      時，應依子女之最佳利益，審酌一切情狀，尤應注意下列
      事項：子女之年齡、性別、人數及健康情形。子女之意
      願及人格發展之需要。父母之年齡、職業、品行、健康
      情形、經濟能力及生活狀況。父母保護教養子女之意願
      及態度。父母子女間或未成年子女與其他共同生活之人
      間之感情狀況。父母之一方是否有妨礙他方對未成年子
      女權利義務行使負擔之行為。各族群之傳統習俗、文化
      及價值觀。前項子女最佳利益之審酌，法院除得參考社工
      人員之訪視報告或家事調查官之調查報告外，並得依囑託
      警察機關、稅捐機關、金融機構、學校及其他有關機關、
      團體或具有相關專業知識之適當人士就特定事項調查之結
      果認定之，民法第1055條之1亦有明文。兩造目前分居已
      逾6個月，上訴人目前與○○○、○○○共同居住於新竹縣○○市
      ，被上訴人則居住於新竹縣○○鄉等事實，為兩造所不爭執
      ，並有戶籍謄本可稽（見原審卷一第14頁），兩造對於○○
      ○、○○○權利義務如何行使負擔協議不成，上訴人請求法院
      酌定，洵屬有據。
（二）經原法院囑託社團法人世界和平會、社團法人中華民國兒
      童人權協會分別訪視兩造及○○○、○○○，訪視結果如下：「
      ⒈對上訴人之評估建議：(1)監護動機（意願）：上訴人陳
      述被上訴人有不正常的嗜好，以致於生活作息不正常，經
      常日夜顛倒，擔心○○○、○○○會受到影響。上訴人願意獨自
      負起照顧教養○○○、○○○的責任及義務，為維持○○○、○○○穩
      定的生活，積極爭取○○○、○○○監護權意願強烈。(2)親職
      能力：上訴人與○○○、○○○的依附關係親密、情感連結充足
      ，對○○○、○○○之生活作息、個性、喜好及學習狀況均十分
      瞭解，積極讓○○○、○○○學習才藝，有良好的教養態度，親
      職能力佳。(3)經濟狀況：上訴人有穩定工作及收入，目
      前有小額信貸40萬元，月支出5,000元，房貸支出1.2萬/
      月，房租收入1.2萬/月。評估其經濟能力應足以提供○○○
      、○○○未來的教育及基本生活所需費用。(5)家庭支持系統
      ：上訴人目前與雙親、○○○、○○○、哥哥一家人同住，主要
      照顧者為上訴人，上訴人之父母亦會提供○○○、○○○必要協
      助，評估其家庭支持系統豐富。(6)建議：①上訴人有意願
      單獨扶養及教育○○○、○○○，對○○○、○○○之生活作息、個性
      、發展、喜好尚了解，對於○○○、○○○生活養育盡心盡力，
      提供基本生活照顧，有穩定住所及工作收入，對於○○○、○
      ○○之個性、生活及學習狀況堪稱瞭解，監護意願強烈，○○
      ○、○○○受照顧經驗亦無明顯不適之處。②若上訴人陳述被
      上訴人特殊性癖好之情事屬實，未來的確對年幼的○○○、○
      ○○造成不良之影響，若由被上訴人行使親權恐須審慎評估
      。⒉對被上訴人之評估建議：(1)監護意願：被上訴人指案
      主們（即○○○、○○○）年幼時，他就負起打理案主們生活的
      責任，提供案主們妥善的照顧，自己有良好的居住環境，
      且家人能夠協助照顧案主們，會配合案主們的作息，把生
      活重心放在案主們身上，故會爭取案主們的監護權。評估
      被上訴人有心承攬養育2名案主之責，具監護意願。(2)經
      濟能力：被上訴人有穩定工作及收入，薪資固定支出房貸
      、孝親費、分攤案主們的生活費及個人開銷，所得仍有餘
      可轉作儲蓄，故評估被上訴人之經濟能力佳，應足以繼續
      分攤案主們的開銷；建議未監護及扶養一方應共同分攤案
      主們之各項開銷，俾使案主們能獲得更充裕的生活資源。
      (3)親職與互動：依訪視所得，被上訴人過去有分攤照顧
      案主們的責任，雖目前案主們未同住，但被上訴人尚能夠
      陳述案主們的個性喜好及生活作息…等，並指假日會規畫
      活動行程陪伴案主們，與案主們做好親子交流，故評估被
      上訴人之親職能力良好，與案主們應已建立一定程度之親
      情感。(4)探視安排：被上訴人對未來上訴人之探視採取
      開放態度，顯有心扮演友善父母角色，惟仍建議明定會面
      交往之時間、方式與地點，以免衍生爭議。(5)建議：綜
      合以上評估，被上訴人無明顯不適任案主們監護人之處」
      等語，有社團法人世界和平會106年2月22日106和竹縣字
      第021號函檢附之訪視報告、社團法人中華民國兒童人權
      協會106年3月1日（106）兒權監字第0106030102號函檢附
      之訪視建議表可稽（見原審卷一第111至117、126至129頁
      ），又本件程序監理人就未成年人發展狀態及意願、兩造
      親職能力及照顧資源、兩造過去保護教養子女之經驗及未
      成年人經驗感受、兩造適任保護教養之角色等項目為調查
      後，表示：「⒈從兩位受監理人（即○○○、○○○）的主觀表
      述，並參佐其客觀之生長歷程與環境因素，加之兩位父母
      的陳述，在照顧的需求與情感需求上，父母兩方皆有其不
      同之重要性，但仍以母親於平日生活中為較主要之依附對
      象，另外婆對受監理人○○○，亦是重要的依附對象。⒉在兩
      位受監理人居住意願的表達上：(1)○○○明確表達主要想跟
      母親一起生活。(2)○○○則表達主要與父或母方一起生活皆
      可之意願，但自己獨自一個與父方住則不願意，並明確表
      達想跟妹妹一起住之意願，且仍以母方之生活為較習慣之
      意思表達，其認為此原因是基於比較父母兩方與其他重要
      照顧者（爺爺奶奶、外公外婆）的熟悉度與習慣性之考量
      。⒊觀過去保護教養兩位受監理人之經驗，比對父母兩方
      與兩位受監理人之陳述與對兩位受監理人之客觀調查，父
      母各在照顧兩位受監理人上投注不同之心力，為分工合作
      之父母，然在兩位受監理人主觀看法上，仍以母親方為主
      要照顧者為多。⒋目前，兩位受監理人有性早熟之問題或
      分離焦慮問題，父母兩方當一起關注與協助子女處理此問
      題為宜，但時值兩位受監理人生理發育階段與性別考量，
      仍以同為女性之母方為主要照顧者為宜。⒌在適任保護教
      養之角色上，父母兩方在善意父母之積極與消極面上，目
      前並未發現有何不適任之理由。⒍在人格發展上，不同階
      段的父母角色，對兩位受監理人會有不同之影響，父母兩
      方當合作互助，以利子女健康之人格發展。⒎建議：綜合
      以上評估項目，建議由父母共同行使親權，並由母方擔任
      主要照顧者。並建議明定未同住方與兩位受監理人穩定之
      會面交往方式，以免衍生爭議」等語，亦有程序監理人報
      告可稽（見原審卷二第14至31頁）。本院綜合上情，認兩
      造均無不適任親權人之處，尚稱友善合作父母，經審酌兩
      造之親職能力、經濟能力、任親權人意願、親子間之感情
      親疏及子女照顧現況，主要照顧者原則、繼續性維持原則
      ，及兩造之前、目前與未成年子女同住照顧、互動相處等
      一切情狀，認○○○、○○○權利義務之行使、負擔，應由兩造
      共同任之，方符合未成年子女之最佳利益。而○○○、○○○目
      前與上訴人同住，上訴人照顧情況良好，且○○○、○○○與上
      訴人互動緊密、依附甚深，故基於照顧之便利性，維持不
      變動為原則，認○○○、○○○應由上訴人任主要照顧同住之一
      方，惟戶籍、就學、辦理護照及證件、出國等重要事項，
      宜由兩造共同協議決定，其餘生活事務由上訴人單獨決定
      ，但應通知被上訴人。
八、關於扶養費部分：
（一）按父母對於未成年子女，有保護教養之權利義務；父母對
      於未成年子女之扶養義務，不因結婚經撤銷或離婚而受影
      響；扶養之程度，應按受扶養權利者之需要，與負扶養義
      務者之經濟能力及身分定之，民法第1084條第2項、第111
      6條之2、第1119條定有明文。次按法院酌定、改定或變更
      父母對於未成年子女權利義務之行使或負擔時，得命交付
      子女、容忍自行帶回子女、未行使或負擔權利義務之一方
      與未成年子女會面交往之方式及期間、給付扶養費、交付
      身分證明文件或其他財物，或命為相當之處分，並得訂定
      必要事項；本章之規定，於父母不繼續共同生活達6個月
      以上時，關於未成年子女權利義務之行使負擔事件，準用
      之；法院酌定父母對於未成年子女權利義務之行使或負擔
      時，得命未行使或負擔權利義務之一方給付扶養費，而法
      院命給付扶養費之負擔或分擔，得審酌一切情況，定其給
      付之方法，不受聲請人聲明之拘束，如法院命給付定期金
      者，得酌定逾期不履行時，喪失期限利益之範圍或條件，
      此觀家事事件法第107條、第113條、第100條第1項、第4
      項規定自明。
（二）查○○○、○○○權利義務之行使負擔既由兩造共同任之，而由
      上訴人為日常生活之主要照顧者，被上訴人即應分擔未成
      年子女之生活費用，查兩造均為國小教師，經濟能力相當
      ，及兩造各有貸款，子女現均為國小階段等情，並審酌被
      上訴人目前亦已按月支付未成年子女扶養費用（見原審卷
      二第178頁），本院認被上訴人於兩造與子女回復共同生
      活前，應按月支付上訴人關於○○○、○○○之扶養費各1萬元
      。為恐日後被上訴人有拒絕或拖延之情形，併定分期給付
      遲誤一期履行者，其後12期（含遲誤當期）視為亦已到期
      ，以督促被上訴人履行扶養費之給付義務。
九、關於會面交往部分：
（一）按法院得依請求或依職權，為未行使或負擔權利義務之一
      方酌定其與未成年子女會面交往之方式及期間，為民法第
      1055條第5項前段所明定。而法院酌定父母對於未成年子
      女權利義務之行使或負擔時，得命交付子女、容忍自行帶
      回子女、未行使或負擔權利義務之一方與未成年子女會面
      交往之方式及期間，此觀家事事件法第107條第1項規定即
      明。次按會面交往乃基於親子關係所衍生之自然權利，不
      僅為未行使保護教養權之父或母之權利，更為未成年子女
      之權利，自應以子女之最佳利益為考量。本院認兩造回復
      共同生活前，由兩造共同行使對○○○、○○○之親權，並由上
      訴人為主要照顧者，如前所述，為使○○○、○○○因兩造分居
      所受之傷害減至最低，不致疏離被上訴人與
      ○○○、○○○之父女情感，本院認有酌定被上訴人與○
      ○○、○○○會面交往之必要。
（二）爰斟酌被上訴人前向原法院聲請暫時處分，定明訴訟期間
      之會面交往方式，及○○○、○○○目前之身心、生活之現況及
      兩造意見，酌定被上訴人與未成年子女之會面交往之方式
      及期間如附表所示。
十、綜上所述，上訴人依民法第1052條第1項第3款、第2項之規
    定，請求判准兩造離婚，為無理由，不應准許。原審為上訴
    人敗訴之判決，核無不合。上訴意旨指摘原判決此部分不當
    ，求予廢棄改判，為無理由，應予駁回。又本院審酌兩造自
    105年8月底起分居未共同生活已達6個月以上，爰依職權酌
    定兩造於婚姻關係存續期間回復共同生活前，對於○○○、○○○
    權利義務之行使或負擔由兩造共同任之，而由上訴人為○○○
    、○○○日常生活之主要照顧者。並考量雙方資力，被上訴人
    應自前開酌定○○○、○○○權利義務之行使或負擔之裁判確定翌
    日起至兩造回復共同生活前，按月（排除暑假7月）給付上
    訴人關於○○○、○○○扶養費各10,000元，如遲誤1期未履行者
    ，其後之12期（含遲誤當期）視為亦已到期，以保障未成年
    子女之穩定生活權益。及酌定被上訴人與○○○、○○○之會面交
    往方式則如本判決附表所示。又關於酌定未任親權人之一方
    與子女會面交往之時間、方式及請求扶養費事件，屬家事非
    訟事件，法院得斟酌一切情況，定符合未成年子女最佳利益
    之方式，不受當事人聲明之拘束，縱酌定內容與當事人之聲
    明不符，亦無駁回之必要，併此敘明。
十一、本件事證已臻明確，兩造其餘攻擊、防禦方法及所提證據
      ，經審酌後認與判決結果不生影響，爰不予逐一論列。
十二、據上論結，本件上訴為無理由，依家事事件法第51條、民
      事訴訟法第449條第1項、第78條，判決如主文。
中　　華　　民　　國　 107　　年　　8 　　月　　22　　日
                  家事法庭
                      審判長法　官  張靜女
                            法　官  曾部倫
                            法　官  丁蓓蓓
正本係照原本作成。
如不服本判決，應於收受送達後20日內向本院提出上訴書狀，其
未表明上訴理由者，應於提出上訴後20日內向本院補提理由書狀
（均須按他造當事人之人數附繕本）上訴時應提出委任律師或具
有律師資格之人之委任狀；委任有律師資格者，另應附具律師資
格證書及釋明委任人與受任人有民事訴訟法第466 條之1第1項但
書或第2項（詳附註）所定關係之釋明文書影本。如委任律師提
起上訴者，應一併繳納上訴審裁判費。
中　　華　　民　　國　 107　　年　　8 　　月　　22　　日
                            書記官  余姿慧
附註：
民事訴訟法第466條之1（第1項、第2項）：
對於第二審判決上訴，上訴人應委任律師為訴訟代理人。但上訴
人或其法定代理人具有律師資格者，不在此限。
上訴人之配偶、三親等內之血親、二親等內之姻親，或上訴人為
法人、中央或地方機關時，其所屬專任人員具有律師資格並經法
院認為適當者，亦得為第三審訴訟代理人。



附表：被上訴人與未成年子女○○○、○○○會面交往之時間及
      方式
一、平日：
（一）被上訴人得於每月第一、三、五週之週六上午8時至上訴
      人住處或兩造約定地點，接回未成年子女進行會面交往，
      並於週日下午8時前將未成年子女送回上開處所交還上訴
      人。
（二）被上訴人得於每週三下午5時至8時與未成年子女共進晚餐
      ，並於下午8時將未成年子女送回上訴人住處。
二、寒、暑假期間：
（一）被上訴人得於每年7月之暑假期間與2名未成年子女共渡暑
      假時光，並於7月1日上午8時起至上訴人住處或兩造約定
      地點，接回2名未成年子女，並於7月31日下午8時前，將2
      名未成年子女送回上開處所交還上訴人。上訴人得於7月
      之第二、四週週六上午8時接回2名未成年子女會面交往，
      週日下午8時前將子女送返被上訴人住處。8月之暑假期間
      ，被上訴人適用平日會面交往方式探視子女。
（二）寒假期間，被上訴人不適用平日會面交往方式，得選擇不
      含農曆過年期間（除夕至初五）之連續7日，於期間之始
      日上午8時至上訴人住處或兩造約定地點，接回2名未成年
      子女進行會面交往，並於期間之末日下午8時前將2名未成
      年子女送回上開處所交還上訴人。上開會面交往期間由被
      上訴人單獨決定，被上訴人並應於寒假開始日之兩週前，
      將整個假期的探視時間告知上訴人，以利上訴人就剩餘時
      間之生活安排。若未準時通知上訴人，探視時間則由上訴
      人決定，並通知被上訴人。
三、農曆春節期間（指除夕至大年初五）：
（一）被上訴人得於民國每單數年（例如107年、109年）之農曆
      春節期間，於除夕上午8時起至上訴人住處，接2名未成年
      子女外出、返家同住或出遊，至大年初二下午8時前將2名
      未成年子女送回上開處所。
（二）被上訴人得於民國每偶數年（例如108年、110年）之農曆
      春節期間，於大年初三上午8時起至2名未成年子女所在處
      所，接2名未成年子女外出、返家同住或出遊，至大年初
      五下午8時前將子女送回上訴人住處。
四、特殊節日：
    未成年子女雙數年之國曆生日及每年被上訴人生日、父親節
    ，如非上開平日會面交往日期，且適逢假日，被上訴人得另
    於當日上午10時起至上訴人住處或兩造約定地點接2名未成
    年子女外出會面交往，至當日下午8時前送回上開處所交還
    上訴人。上開特殊日期若非假日，被上訴人得另於當日下午
    5時起接2名未成年子女外出會面交往，至當日下午8時前送
    回上開處所交還上訴人。
五、經兩造同意，前開交付、交還子女之時間、地點及方式得變
    更。
六、非會面式交往：
    被上訴人在不影響未成年子女之意願、學業及生活作息之前
    提下，得自由以電話、書信、電子郵件、網路通訊等方式與
    其交往，並贈與書籍、文具、玩具或其他相當之禮物。如兩
    造對子女之作息時間有爭議，則於晚上9時之後直至上午7時
    之間，被上訴人不得為本條之各項行為，否則視同為妨害未
    年成子女之學業及生活作息。
七、於子女年滿16歲後，應尊重子女之意願決定會面交往之期間
    及方式。
八、兩造應遵守事項：
（一）兩造不得有危害子女身心健康之行為。
（二）兩造不得對子女灌輸反抗對造之觀念。
（三）於探視期間，應履行因親權所為相關生活習慣、學業輔導
      及作業完成等指示之義務。
（四）如子女於會面交往中患病或遭遇事故，應為必要之醫療措
      施，即在其會面交往實施中，仍須善盡對子女保護教養之
      義務。
（五）子女居住地址、聯絡方式、就讀學校如有變更或有重大事
      故發生時，上訴人應隨時通知他方。
（六）遇有未成年子女就讀學校之班親會、親師座談、校慶表演
      或畢業典禮等類此屬未成年子女重要活動時，上訴人應通
      知被上訴人，且不得阻撓被上訴人參與活動。被上訴人亦
      得與協助未成年子女教育活動或為醫療行為之人員直接或
      以通訊方式進行聯繫溝通、瞭解未成年子女教育及健康狀
      況，並提供意見，上訴人應協助提供必要資訊，且不得阻
      撓。
（七）上訴人應於他方行使探視權時，準時將未成年子女交付他
      方；被上訴人應於探視期滿時，準時將未成年子女交還。
      未成年子女之健保卡必須由負責照顧之一方保管，他方應
      於交付未成年子女時，同時交付前開資料。
（八）兩造若未本於同理心並確實遵照友善父母原則，彼此協力
      使未成年子女之身心發展合於未成年子女最佳利益，於有
      確切事證情形下，法律上可能面臨改定親權或減少會面交
      往次數之不利後果，請特別注意。